臺灣高雄地方法院刑事裁定
111年度毒聲字第609號
聲  請  人  臺灣高雄地方檢察署檢察官
被      告  陳俊智


上列被告因違反毒品危害防制條例案件，經檢察官聲請送觀察、
勒戒（111年度撤緩毒偵字第70號），本院裁定如下：
    主  文
陳俊智施用第二級毒品，令入勒戒處所觀察、勒戒，其期間不得
逾貳月。
    理  由
一、聲請意旨如附件聲請書所載。　　　　　　　　　　
二、按犯毒品危害防制條例第10條之罪者，檢察官應聲請法院裁
    定，令被告入勒戒處所觀察、勒戒，其期間不得逾2月，毒
    品危害防制條例第20條第1項定有明文。
三、經查：
㈠、被告陳俊智於民國110年3月20日18時許，在高雄市○○區○○街0
    00號5樓住處內，以將第二級毒品甲基安非他命置入玻璃球
    燒烤後吸食煙霧之方式，施用甲基安非他命1次乙節，業據
    被告於警詢及偵查中坦承不諱，且其於110年3月24日9時40
    分許為警採尿送驗結果，呈安非他命、甲基安非他命陽性反
    應，有高雄市政府警察局三民第二分局尿液採驗代碼對照表
    （檢體代碼：0000000000號）及正修科技大學超微量研究科
    技中心110年4月14日尿液檢驗報告（原始編號：0000000000
    號）在卷可佐，足認被告上開任意性自白與事實相符。本件
    事證明確，被告於前揭時間、地點，施用甲基安非他命之事
    實，堪可認定。
㈡、被告從不曾因施用毒品，接受觀察、勒戒或強制戒治之執行
    ，有臺灣高等法院被告前案紀錄表在卷可查，本次應屬被告
    之「初犯」，而有毒品危害防制條例第20條第1項規定，給
    予適用觀察、勒戒之機會。至於本次犯行雖前經臺灣高雄地
    方檢察署（下稱高雄地檢署）檢察官以110年度毒偵字第191
    4號附命戒癮治療之緩起訴處分，緩起訴期間自110年10月7
    日起至111年10月6日止，因被告於緩起訴期間內，有未完成
    戒癮治療及未按時報到等情形，經同署檢察官以111年度撤
    緩字第137號撤銷緩起訴處分，經合法送達被告，被告未聲
    請再議，撤銷緩起訴處分因而確定，有上開緩起訴處分書、
    撤銷緩起訴處分書、送達證書及臺灣高等法院被告前案紀錄
    表等件在卷可參。故被告並未完成戒癮治療期程，然「緩起
    訴處分之戒癮治療」與「觀察、勒戒或強制戒治」之處遇，
    因法律規定之程序、效果均不相同，已無法等同視之，即被
    告初犯（或觀察、勒戒、強制戒治執行完畢釋放3 年後再犯
    ）施用毒品，經為命戒癮治療之緩起訴處分，若遭撤銷，檢
    察官針對該次撤銷緩起訴之施用毒品犯行，或者戒癮治療履
    行完畢，檢察官針對之後施用毒品犯行，均仍應依毒品危害
    防制條例第20條或第23條之規定處理，亦可以再為緩起訴，
    然不得逕行起訴（最高法院110 年度台非字第98號判決、11
    0 年度台上字第2096號判決意旨參照）。是被告所受之前揭
    緩起訴處分既遭撤銷，無任何等同受有「觀察、勒戒或強制
    戒治執行」之效果，檢察官對於該次施用毒品犯行，再為聲
    請觀察、勒戒，亦為適法，併此說明。
㈢、再者，毒品危害防制條例所規定之「觀察、勒戒」程序，係
    針對受處分人所為保安處分，目的在戒除行為人施用毒品身
    癮及心癮，以達教化與治療之目的，其立法意旨在幫助施用
    毒品者戒毒，性質上為一療程，而非懲罰，並屬強制規定，
    除檢察官審酌個案情形，依同條例第24條第1項為附命完成
    戒癮治療之緩起訴處分外，凡經檢察官聲請法院裁定將被告
    送勒戒處所觀察、勒戒者，法院僅得就其聲請審查被告是否
    有施用毒品之行為，以及被告是否為「初犯」或為觀察、勒
    戒、強制戒治執行完畢後「3年後再犯」而為准駁之裁定，
    並無自由斟酌以其他方式替代或得以其他原因免予執行之權
    。又是否給予被告為附命完成戒癮治療之緩起訴處分，屬刑
    事訴訟法第253條之1第1項及第253條之2第1項第6款特別賦
    予檢察官之職權，非法院所得審酌，且此非「觀察、勒戒」
    前置處分，也與被告是否判刑之追訴要件無關，檢察官自無
    義務說明為何不給予被告戒癮治療之緩起訴處分。法院縱使
    審查其裁量有無違法，也僅在卷證資料所示證物中審酌，而
    為最低限度之審查，即此部分為檢察官之裁量，必須予以尊
    重。
㈣、本件聲請書未敘明為何不給予被告戒癮治療緩起訴處分之理
    由（如附件），而依卷證資料所示，本件被告施用第二級毒
    品犯行，業經檢察官給予戒癮治療緩起訴處分，嗣因被告在
    緩起訴處分期間內未完成戒癮治療及未按時報到，違背預防
    再犯所為之必要命令而撤銷緩起訴處分，可見被告戒絕毒癮
    之意志不堅、自制力薄弱，若再僅以寬鬆之社區性戒癮治療
    ，已難期待其能按時遵守檢察官命令或醫療院所安排之長時
    間戒癮治療。從而，檢察官未再給予附命戒癮治療或其他條
    件之緩起訴處分，而聲請觀察、勒戒，以監禁式之治療方式
    ，求短時間內隔絕被告之毒品來源，務使其專心戒除毒癮，
    核屬其裁量權之適法行使，形式上亦無裁量恣意或濫用之情
    ，於法有據。
四、綜上所述，本件聲請為有理由，應予准許，依毒品危害防制
    條例第20條第1項，裁定如主文。
中　　華　　民　　國　　111 　年　　9 　　月　　2 　　日
                  刑事第三庭  法　官  林青怡
以上正本證明與原本無異。
如不服本裁定應於送達後5日內向本院提出抗告狀。
中　　華　　民　　國　　111 　年　　9 　　月　　6 　　日
                              書記官  蔡靜雯
【附件】聲請書乙份